【裁判字號】    96,醫簡上,2
【裁判日期】    970502
【裁判案由】    損害賠償
【裁判全文】
臺灣臺中地方法院民事判決    96年度醫簡上字第2號
上  訴  人  甲○○
被上訴人    澄清綜合醫院中港院區
法定代理人  乙○○
訴訟代理人  丙○○
上列當事人間請求損害賠償事件，上訴人對於中華民國96年8月2
日臺灣臺中地方法院臺中簡易庭96年度中醫簡字第2號第一審判
決提起上訴，本院於民國97年4月11日，判決如下：
    主    文
上訴駁回。
第二審訴訟費用新臺幣柒仟壹佰壹拾元由上訴人負擔。
    事實及理由
一、上訴人起訴主張：上訴人於民國（下同）95年8月5日清晨4
    、5點左右，餵食其母即已故訴外人李賴緩時，發現李賴緩
    身體虛弱，即請救護車送到被上訴人醫院急診室治療。經醫
    生診斷係胃出血復發，導致身體虛弱，乃送到加護病房等待
    照胃鏡，照完後繼續留在加護病房觀察，於同年8月9日出院
    。於住院期間，李賴緩使用之氧氣面罩僅以1、2條醫護用膠
    帶黏住氧氣罩和氧氣管，無法固定，常會脫落；又上訴人亦
    發現李賴緩咽喉有痰，惟因之前無此種症狀，且醫護人員已
    作抽痰用藥等處置，故不以為意，以為會自然痊癒。待李賴
    緩出院回家後，因其咽喉有痰之現象未見改善，上訴人乃於
    同年8月11日凌晨1點多，再請救護車將李賴緩送到被上訴人
    醫院急診室求治，醫生診斷係肺炎，旋即再於被上訴人醫院
    住院治療，住院期間李賴緩使用之氧氣面罩仍常脫落，上訴
    人乃再三向護士反應氧氣面罩時常脫落之問題，經護士告知
    該批氧氣面罩，被上訴人醫院自己遺失1個零件，直到95年8
    月21日晚間，護士始為李賴緩換上1個新的有固定套管的氧
    氣面罩，惟李賴緩不幸於翌日，因肺炎引發心臟衰竭過世。
    上訴人之母李賴緩生前從未罹患過肺炎或肺部之疾病，而被
    上訴人醫院所使用之氧氣面罩未以固定套管鎖住，其氧氣罩
    與氧氣管很容易脫落分離，顯有瑕疵，李賴緩顯係因此由口
    鼻吸入醫院內遭細菌感染的空氣，致於95年8月5日至9日住
    院期間，感染肺炎，最後不幸往生，被上訴人醫院之醫護人
    員就此顯有過失，被上訴人使用氧氣罩之疏失，星星之火可
    以燎原，為國家社會公共安全問題，且因被上訴人使用氧氣
    罩之疏失，致李賴緩於住院期間感染肺炎而往生，被上訴人
    卻還可申請健保給付，由全民負擔費用，此絕不符社會公理
    與正義，被上訴人除應向李賴緩道歉外，並應負損害賠償責
    任，爰訴請求被上訴人應以上訴人之母李賴緩名義設立獎學
    金，作為其往生的一件小功德等語。並聲明：被上訴人應以
    李賴緩名義設立清寒獎學金給東海大學化工系一名學生，全
    年二學期全額免學費，期間4年。
二、被上訴人則以：上訴人之母李賴緩於95年8月5日至9日住院
    ，初步診斷為胃出血，低血壓容積休克。嗣復於95年8月ll
    日凌晨，由救護車送至被上訴人醫院急診室，主訴為痰多及
    呼吸急促，胸部X光影像顯示雙側下肺浸潤增加，住院後初
    步診斷為：1.疑似吸入性肺炎或氣管炎，2.老年癡呆並長期
    營養不良，住院期間以抗生素Avelox治療，患者李賴緩因咳
    痰能力差，且長期臥床，胸部聽診有哮鳴現象，乃給予吸入
    性支氣管擴張劑及蒸氣治療化痰。又由住院時之胸部影像發
    現李賴緩皮下脂肪幾乎沒有，營養狀況不佳。至於上訴人主
    張被上訴人醫院護士告知其氧氣面罩缺一零件，故用膠帶固
    定一事，經被上訴人查證並無此情事，被上訴人否認之。再
    者，上訴人主張病房空氣透過氧氣面罩，造成李賴緩肺部感
    染云云，純屬臆測之詞，並無實證，醫界並無此種論說。況
    由患者李賴緩於95年8月11日住院時所作痰液培養，發現胃
    腸道菌種E.C oli，可見其肺炎疑似由於吸入性造成，並非
    因氧氣面罩之換氣孔吸入空氣所造成。被上訴人所使用之氧
    氣面罩符合標準，對於上訴人之母李賴緩之醫療處置及氧氣
    面罩之使用，完全符合醫療作業規範，並無不當情事。退萬
    步言，縱認被上訴人之醫護人員確有過失，惟上訴人請求被
    上訴人提供獎學金與被告之醫療過失並無關係，被上訴人並
    無提供獎學金之義務等語，資為抗辯。並聲明請求駁回上訴
    人之訴。
三、原審駁回上訴人之請求，上訴人不服提起上訴，並聲明：(一)
    原判決廢棄。(二)被上訴人應以李賴緩名義設立清寒獎學金給
    東海大學化工系一名學生，全年二學期全額免學費，期間4
    年。被上訴人則聲明請求駁回上訴。
四、按因故意或過失，不法侵害他人之權利者，負損害賠償責任
    。又負損害賠償責任者，除法律另有規定或契約另有訂定外
    ，應回復他方損害發生前之原狀。因回復原狀而應給付金錢
    者，自損害發生時起，加給利息。第1項情形，債權人得請
    求支付回復原狀所必要之費用，以代回復原狀。再不能回復
    原狀或回復顯有重大困難者，應以金錢賠償其損害。民法第
    184條第1項前段、第213條、第215條分別定有明文。依前開
    規定，損害賠償請求權人所得對損害賠償義務人請求者，僅
    回復損害發生前之原狀及金錢賠償，於不能回復原狀之情形
    ，則僅得請求賠償義務人以金錢賠償其損害，是上訴人依侵
    權行為之法律關係提起本件訴訟，因李賴緩業已往生，已不
    能回復原狀，則上訴人僅得請求被上訴人以金錢賠償其損害
    ，然上訴人起訴及上訴聲明均係請求「被上訴人應以李賴緩
    名義設立清寒獎學金給東海大學化工系一名學生，全年二學
    期全額免學費，期間4年。」，並非請求被上訴人對上訴人
    為賠償，則不論上訴人主張被上訴人於醫療診治李賴緩之過
    程中使用氧氣罩有疏失，致李賴緩因而感染肺炎往生，是否
    為真實，均因上訴人並非請求被上訴人對自己賠償損害，揆
    諸前開規定，於法顯有未合，無從准許，原審判決因而為上
    訴人敗訴之判決，核無違誤，上訴人仍執陳詞，指摘原判決
    不當，求予廢棄改判，為無理由，應予駁回。
五、本案判決之結果已臻明確，兩造其餘主張、抗辯暨舉證，經
    審酌均於判決結果無影響，毋庸一一贅述，附此敘明。
六、據上論結，本件上訴為無理由，依民事訴訟法第436條之1第
    3項、第436條之19第1項、第449條第1項、第78條，判決如
    主文。
中    華    民    國    97    年    5    月     2     日
                  民事第四庭    審判長法  官  王  銘
                                      法  官  呂明坤
                                      法  官  呂麗玉
上正本證明與原本無異。
本件不得上訴。
中    華    民    國    97    年    5    月     2     日
                                      書記官


司法院資訊處製作；財團法人民間司法改革基金會備份。
